最高法院刑事判決　　　　　　　　　　　　　　　九十一年度台上字第七二八○號
　　上　訴　人　台灣高等法院台南分院檢察署檢察官
　　被　　　告　甲○○
右上訴人因被告強盜等罪案件，不服台灣高等法院台南分院中華民國九十一年四月十
日第二審判決（九十一年度上訴字第一四四號，起訴案號：台灣台南地方法院檢察署
九十年度偵字第八六九四號、第一○四六四號），提起上訴，本院判決如左：
    主  文
原判決撤銷，發回台灣高等法院台南分院。
    理  由
本件原判決認定被告甲○○基於不法所有之概括犯意，於民國九十年一月十五日下午
三時許，頭戴安全帽、著手套，並持瓊斯刀一把至雲林縣斗六市○○○路二號曼非絲
服飾公司，持刀命店員黃純純、陳文琳、楊紹宜及張瑞玲至更衣室，至使不能抗拒後
，強盜店內櫃檯現金新台幣（下同）二萬二千元、黃純純三百元、陳文琳二千元、楊
紹宜五百元及張瑞玲九百元及張女所有之行動電話機具一台。又於同年二月二十七日
下午三時二十分許，以前開方式至台南縣新化鎮○○路三○五之二號「新化遊藝場」
，持上開瓊斯刀一把令店員及顧客張榮泰不能抗拒後，強劫張榮泰金項鍊一條、行動
電話機具一台及店內現金約二萬元。被告復與張裕多、鄭世明基於不法所有之犯意連
絡，於九十年三月四日凌晨四時許，駕車至台南縣永康市○○街四六號「華新遊藝場
」，由鄭世明在外駕車接應，被告與張裕多均頭戴安全帽、手套，被告持刀、張裕多
持不明玩具手槍各一把進入店內，將店員施藍期及顧客李金壹等四人押至廁所，至使
渠等不能抗拒後，強劫李金壹所有之行動電話機具一台、某不詳姓名之被害人行動電
話機具一台及店員施藍期行動電話機具一台與店內現金約一萬餘元。被告復另行起意
意圖為自己不法之所有，於九十年二月廿七日下午三時十五分許，在台南縣新化鎮○
○路二四一號前竊取陳證覺（原名陳登寶）所有ＯＳＩ｜五九九號機車一輛，供其強
盜他人財物之交通工具，於同日下午三時廿分許駕駛該輛機車至上開新化遊藝場強盜
財物後，將該輛機車棄置於同鎮○○路旁之產業道路上等情。因而撤銷第一審之判決
，改判論處被告共同連續意圖為自己不法所有，以強暴至使不能抗拒而取他人之物；
又竊盜等罪刑，固非無見。
惟查：(一)、原判決認被告於強盜財物時均持瓊斯刀一把，而該瓊斯刀既屬刀械，即係
客觀上足以對人之生命、身體、安全構成威脅，具有危險性之兇器，自應認其犯強盜
罪而有刑法第三百二十一條第三款之情形，而論以刑法第三百三十條之加重強盜罪，
乃原判決竟論以刑法第三百二十八條第一項之普通強盜罪，顯有判決不適用法則之違
法。又原判決認被告竊盜ＯＳＩ｜五九九號機車後十五分，即以該機車為交通工具在
新化遊藝場強盜財物，則被告於竊盜上開機車時是否亦攜帶前揭瓊斯刀，要與其應否
負刑法第三百二十一條第一項第三款之加重竊盜罪責，至有關係，原審自應詳加調查
審認，乃竟未予釐清，即認被告此部分係成立刑法第三百二十條第一項之罪，及第一
審係誤載刑法第三百二十一條第一項之法條云云，自嫌速斷。(二)、原判決認被告竊取
陳證覺所有ＯＳＩ｜五九九號機車一輛，供其強盜他人財物之交通工具，旋即駕駛該
輛機車至前揭新化遊藝場強盜財物後，即將該機車棄置於同鎮○○○道路上。則被告
竊盜上開機車，顯係以之作為強盜新化遊藝場財物之方法，是其竊盜前揭機車與強盜
新化遊藝場財物間，即具方法結果之牽連關係，應從一重論處加重強盜罪之罪刑，乃
復又論述被告竊盜前揭機車部分係另行起意云云，自有判決理由矛盾及判決適用法則
不當之違法。又原判決雖認竊盜部分係另行起意而分論併罰，惟其與強盜部分係有裁
判上一罪之牽連關係，已如前述，自應認為皆得上訴於第三審法院，併此敘明。(三)、
原判決附表編號一、二所載之強盜事實，就被告持瓊斯刀如何強暴或脅迫被害人，至
使不能抗拒部分，悉未認定記載，理由中亦未說明論列，自有判決不備理由之可議。
檢察官上訴意旨指摘原判決不當，非無理由，應認有發回更審之原因。
據上論結，應依刑事訴訟法第三百九十七條、第四百零一條，判決如主文。
中      華      民      國    九十一    年     十二     月     十九     日
                              最高法院刑事第九庭
                                  審判長法官  陳  炳  煌
                                        法官  陳  正  庸
                                        法官  韓  金  秀
                                        法官  吳  信  銘
                                        法官  徐  文  亮
      右正本證明與原本無異
                                              書  記  官
中      華      民      國    九十一    年     十二     月    二十六    日
